臺灣臺北地方法院民事裁定　　　　　　　94年度財管字第59號
聲　請　人　乙○○
上列聲請人聲請指定被繼承人甲○○遺產管理人事件，本院裁定
如左
    主  文
指定財政部國有財產局台灣北區辦事處為被繼承人甲○○（女、
民國11年9 月2 日出生、身分證統一編號：Ｚ000000000號，於民
國94年4 月6 日死亡）之遺產管理人。
程序費用由被繼承人甲○○之遺產負擔。
    理  由
一、按繼承開始時，繼承人有無不明，而無親屬會議或親屬會議
    未於一個月內選定遺產管理人者，利害關係人得聲請法院選
    任遺產管理人，並由法院依公示催告程序，定六個月以上之
    期限，公告繼承人，命其於期限內承認繼承，民法第1177條
    、第 1178 條第 1 項、第2項規定甚明。次按被繼承人在台
    灣地區之遺產，由大陸地區人民依法繼承之遺產事件，其繼
    承人全部為大陸地區人民者，除應適用第68條之情形者外，
    由繼承人、利害關係人或檢察官聲請法院指定財政部國有財
    產局為遺產管理人，管理其遺產，台灣地區與大陸地區人民
    關係條例第67條之1亦定有明文。
二、本件聲請意旨略以：聲請人之義母即被繼承人甲○○於民國
    94年4 月6 日死亡，乙○○生前住在市府社會局自費安養中
    心，年逾84歲，聲請人之父母與被繼承人在大陸即為好友且
    一同來台，聲請人自幼因求學之便寄居被繼承人家中長達7
    年之久，一切生活起居由其照料，情同母女，義母年邁後曾
    經抄立遺囑委由聲請人處理一切身後事。且被繼承人因病去
    世，期間一切治療及喪葬費用均由聲請人支付，雖被繼承人
    生前在木柵郵局有定期存款新台幣50萬元，惟聲請人並非合
    法繼承人或遺產管理人，無法提領上開款項。被繼承人身後
    無多餘財物，在台亦無任何親屬，無法依民法第1177條選定
    遺產管理人，為此聲請鈞院選定聲請人乙○○為其被繼承人
    甲○○遺產管理人，為後續辦理身後事之必要等語，並提出
    甲○○除戶戶籍謄本、住院費用單據、喪葬費用單據影本等
    件為證。
三、經核聲請人主張其代墊支付被繼承人甲○○喪葬費，則其基
    於利害關係人身分為本件聲請，於法有據。本件繼承人全部
    為大陸地區人民，復無臺灣地區與大陸地區人民關係條例第
    68條之情形，爰依首揭規定及管理之便利性及地緣關係，指
    定財政部國有財產局台灣北區辦事處為被繼承人甲○○之遺
    產管理人。聲請人以其與被繼承人情同母女，聲請指定聲請
    人為遺產管理人，惟其既有利害關係則不適合全權處理被繼
    承人之遺產，又本件係非訟事件，本院不受聲請人聲明之拘
    束，即毋庸為駁回之諭知。
四、爰依非訟事件法第9條裁定如主文。
中　　華　　民　　國　　94　　年　　5 　　月　　26　　日
                  家事庭法  官  林妙黛
以上正本係照原本作成。
如對本裁定抗告，須於裁定送達後10日之不變期間內，向本院提
出抗告狀，並繳納抗告費。
中　　華　　民　　國　　94　　年　　5 　　月　　26　　日
                        書記官　尹遜言
